【裁判字號】    98,上易,569
【裁判日期】    980930
【裁判案由】    毀棄損壞等
【裁判全文】
臺灣高等法院高雄分院刑事判決         98年度上易字第569號
上  訴  人  臺灣高雄地方法院檢察署檢察官
被      告  丙○○
            乙○○
上二人共同
選任辯護人  吳秋麗律師
上列上訴人因被告毀棄損壞等案件，不服臺灣高雄地方法院98年
度易字第375號中華民國98年6月29日第一審判決（起訴案號：臺
灣高雄地方法院檢察署97年度偵字第9729號），提起上訴，本院
判決如下：
     主  文
原判決撤銷。
丙○○共同犯毀損他人物品罪，處罰金新臺幣壹萬元，如易服勞
役，以新臺幣壹仟元折算壹日。又犯恐嚇危害安全罪，處拘役肆
拾日，如易科罰金，以新臺幣壹仟元折算壹日。
乙○○共同犯毀損他人物品罪，處罰金新臺幣壹萬元，如易服勞
役，以新臺幣壹仟元折算壹日。
     事  實
一、丙○○、乙○○為兄弟，甲○○與丙○○、乙○○為叔姪關
    係，緣丙○○、乙○○與甲○○就位於高雄縣梓官鄉○○路
    147 巷27號房屋所有權存有紛爭，於民國96年8 月29日午後
    ，丙○○、乙○○偕同其母親李美珠等人至上開處所欲與甲○○談論房屋事宜，適甲○○外出，其妻庚○○又不願與丙○○等人商議，乃進入其與甲○○所居住位於1 樓之房間，
    並反鎖在內，丙○○、乙○○為促使庚○○開啟房門，於同
    日14時許，共同基於毀棄損壞他人物品之犯意聯絡，在上揭
    甲○○房間門外，由丙○○手持鐵管、乙○○手拿鐵槌，共
    同砸毀甲○○所購置之鋁門及門上之喇叭鎖，致令鋁門及喇
    叭鎖不堪使用，足生損害於甲○○。而庚○○聽聞丙○○、
    乙○○敲擊上開門鎖，立即電知甲○○返家，甲○○返回後
    與丙○○發生爭吵，丙○○即將甲○○拉至屋外，並另單獨
    基於恐嚇危害他人生命安全之犯意，對甲○○恫稱：「你若
    敢再進入房屋，就打死你」等語，使甲○○心生畏懼，致生
    危害於甲○○之人身安全。
二、案經甲○○訴由高雄縣政府警察局岡山分局報告臺灣高雄地
    方法院檢察署檢察官偵查起訴。
    理  由
壹、證據能力：
一、證人即告訴人甲○○於警詢之陳述，係被告以外之人於審判
    外之言詞陳述，屬傳聞證據，且其於本院具結證述情節與其
    警詢所述大致相符，即與刑事訴訟法第159 條之2 所定情形
    不合，亦無其他例外取得證據能力之情況，依刑事訴訟法第
    159 條第1 項規定，認無證據能力。
二、證人甲○○、歐勇奕、戊○○、己○○、庚○○、蔡尾吉、
    史恭謙於偵查中具結後向檢察官所為之證述，證人均未曾提
    及檢察官在偵查中有不法取供情事，亦查無該證據作成時有
    何違法情事，並無顯有不可信之情況，依刑事訴訟法第 159
    條之1第2項之規定，應適宜為本案之證據而有證據能力。
三、按刑事訴訟法第159 條之5 第1 項規定，被告以外之人於審
    判外之陳述，雖不符前4 條之規定，而經當事人於審判程序
    同意作為證據，法院審酌該言詞陳述或書面陳述作成時之情
    況，認為適當者，亦得為證據。本件被告及其選任辯護於本
    院準備程序時，已表示對下列所引證據屬被告以外之人在審
    判外陳述之傳聞證據部分，均同意作為證據。本院斟酌上開
    證據並無違法取得之情事，亦無證明力明顯過低之情形，認
    為作為本被告認定犯罪有無之證據亦屬適當，是均得採為本
    件論斷之證據。
貳、認定事實所憑之證據及理由：
    訊據上訴人即被告丙○○、乙○○均否認有上開犯行，被告
    丙○○辯稱：當日是我偕同母親李美珠要找告訴人甲○○談
    論房屋之事，但庚○○在房間內不願出來，我母親就敲門請
    庚○○找告訴人回來談，在我母親正要敲房間門時，告訴人
    剛好回來並拉住我母親的手，並將我母親往後拉倒，我去追
    告訴人，告訴人就逃跑，我有罵三字經，但沒有恐嚇告訴人
    或持鐵管破壞門鎖云云；被告乙○○則以：當日下午1 點半
    我母親打電話給我說要談房屋的事，我回去只停留約40分鐘
    ，當時告訴人還沒有回來，後來我因要趕到南寮漁港工作就
    先離開，沒有看到喇叭鎖被破壞的情形置辯。
一、共同毀損部分：
(一)、查被告丙○○、乙○○為兄弟，甲○○與丙○○、乙○○為
    叔姪關係，雙方就坐落在其3 人所共有之高雄縣梓官鄉○○
    段726 地號土地上、門牌號碼：高雄縣梓官鄉○○路147 巷
    27 號 未保存登記建物係何人所有一事，長期以來存有紛爭
    之事實，為被告丙○○、乙○○所不否認，且經告訴人於偵
    查中證述綦詳，並有高雄縣岡山地政事務所土地所有權狀97
    年3 月5 日岡所一字第0970001943號函及土地所有權狀影本
    在卷可稽（警卷9-13頁）。又被告丙○○、乙○○及其母親
    李美珠等人為商議上開建物之事，於96年8 月29日午後前往
    該處欲與告訴人交涉，適告訴人外出，告訴人之妻庚○○又
    不願與被告丙○○等人交涉，並進入其與告訴人位於該房屋
    1 樓之房間內，將房門反鎖不讓被告丙○○等人進入，並立
    即電知告訴人返回處理，而告訴人返家後與被告乙○○在告
    訴人房間旁之客廳發生爭吵等情，業據證人庚○○於偵查及
    原審證述明確（偵卷第85頁、原審卷第44-46 、52頁）。另
    告訴人於96年8 月29日下午2 時許自外返回上開房屋後，見
    李寶珠堵住其房門，乃至李美珠身後拉扯李美珠右手腕，致
    李美珠及其所乘坐之輪椅向後傾倒，李美珠因而受有頭部外
    傷合併腦震盪、頸、背部挫傷、右手臂挫傷合併淤血等傷害
    ，而庚○○步出房門時，見李美珠跌倒在地，亦以腳踢李美
    珠之左大腿，致李美珠受有左大腿挫傷之傷害，告訴人及李
    寶珠此部分傷害犯行，被法院各判處拘役50日、10日確定，
    亦據本院調取98年度上易字第23號卷宗核閱無訛，並有判決
    書（本院卷第65-70 頁）在卷足憑，此部分事實，亦可認定
    。
(二)、雖被告丙○○、乙○○均否認有毀損犯行，並以前詞置辯。
    惟查：
  1.證人即案發時在該房屋客廳之己○○於偵查中證稱：案發當
    天我在場，有喝酒，被告丙○○、乙○○、李美珠及我等人
    均有在場，後來告訴人有回來，當天被告丙○○拿鐵管、乙○○拿大槌，一直敲門及喇叭鎖，門把（鎖）損害是丙○○
    、乙○○造成的等語（偵卷第43頁）；於原審證稱：當日我
    在客廳看電視時，告訴人不在，庚○○在房間，我看到被告
    丙○○拿鐵管、乙○○拿大槌打門，我叫他們不要再打（原
    審卷第36頁）。證人庚○○於原審證稱：96年8 月29日那天
    差不多下午我要睡覺的時間，我不記得幾點，被告乙○○、
    丙○○在打房間門，那時我鎖著門在房間內，我女兒在哭，
    門被打碎，我打電話叫我先生回來，那時我女兒哭的很大聲
    ，我從房間跑到客廳，安撫我女兒後就出去，出來時看到房
    門差不多要壞了，被告乙○○拿鐵鎚、被告丙○○拿鐵管，
    他們兩人在敲門等語（原審卷第44-46 頁）。又證人即案發
    時至現場旁觀之蔡尾吉於偵查中證稱：我是告訴人甲○○之
    鄰居，96年8 月29日我有聽到被告丙○○、乙○○及李美珠
    與甲○○、庚○○發生爭執，我在一旁觀看，我看到被告丙○○、乙○○拿鐵槌、鐵管在撞門，主要是被告丙○○、乙○○拿鐵槌、鐵管在撞門，門才會壞等語（偵卷第98頁）。
    雖被告以證人己○○當日有飲酒，而質疑其證詞之真實性，
    然己○○案發時既在客廳看電視，衡情其精神意識尚屬清醒
    ，而未達到重度酒醉狀態，此由己○○於原審證稱：其在案
    發過程曾勸阻被告丙○○、乙○○等情，益可佐證其意識清
    楚並可看清被告之舉止而出面勸阻，又告訴人之房間係緊臨
    客廳，有現況平面圖可參（偵卷第58頁），依己○○所在位
    置，應可看到案發之經過，故其所述內容，自可採信。又被
    告丙○○、乙○○於敲打門鎖時，證人庚○○雖在房間內，
    而未親眼目睹，然其與被告丙○○、乙○○及李美珠具有親
    戚關係，彼此認識，被告兩人敲擊房門時並在門外叫罵，證
    人庚○○對於究係何人敲擊門鎖，當可經由聲音分辨出係被
    告兩人在門外敲擊房門，且庚○○於進入其房間時，丙○○
    等3 人已至該處，嗣告訴人返家於庚○○步出房門後，亦目
    睹被告丙○○、乙○○分持鐵管及鐵槌，故其證述被告丙○○、乙○○有敲打門鎖犯行，亦屬可信。另證人蔡尾吉與本
    案紛爭雙方並無利害關係等情，為被告所不爭執，且又居住
    在上開房屋之斜對面，亦據蔡尾吉於另案李美珠自訴告訴人
    夫妻之傷害案件審理時證述明確（97自字第18號卷第58頁背
    面），衡請其證詞屬客觀而無偏頗之虞，應屬可採。
  2.再者，依案發時之情況，係被告丙○○、乙○○及王美珠等
    人前往告訴人住處欲談論房屋產權等議題，因庚○○見被告
    丙○○等人前來即進入房間反鎖不願面對被告丙○○等人，
    並立刻在房間電知告訴人盡速返回等情，可知被告丙○○、
    乙○○當時確有在庚○○房間外做出嚴重干擾行為，致庚○○感受到現場事態嚴重無法自行處理，於此急迫情狀下始電
    知告訴人返回；再由告訴人得知訊息後隨即於5 分鐘內返家
    並與被告丙○○發生爭吵（見本院卷第55頁背面告訴人之證
    述），告訴人夫妻又先後傷害王美珠等情，亦可佐證被告丙○○、乙○○於告訴人返家前，確有對庚○○做出敲擊房門
    、門鎖之侵害舉動，以迫使庚○○出來交涉，然庚○○既一
    直待在房間不願開門，於此情形下，被告丙○○、乙○○只
    能經由敲擊房門方式，使庚○○心理感受壓力而開門，核與
    證人己○○、庚○○及蔡尾吉上開所述情節相符，可知被告
    丙○○、乙○○在庚○○反鎖於房間內於告訴人返家處理之
    前，確有分持鐵管、鐵槌敲擊告訴人房間之鋁門及喇叭鎖之
    行為。
  3.雖被告乙○○辯稱案發當時其不在場，並舉證人丁○○於原
    審及歐勇奕於偵查之證述為據。查被告乙○○於原審準備程
    序辯稱：案發當日其在上班，於下午1 點半時，其母親打電
    話告知要回去談房屋之事，其回去大約停留40分鐘，當時告
    訴人還沒有回來，其因趕著回去工作就先離開了，於當日下
    午4 點多才又回到該處等語（原審審易卷第32頁）；惟證人
    丁○○於原審證稱：我於96年8 月29日中午12點左右吃飯時
    ，打電話給被告乙○○要求他幫我修船，因為我的船頭撞壞
    ，他大概下午1 點半到我位於南寮漁港之修船處，一直修理
    到下午4 點左右離開，修船期間他沒有離開，我都在那邊看
    他是否有幫我做好工作等語（原審卷第35-36 頁）。可知被
    告乙○○係供稱其當日原本在工作，於下午1 點半接到其母
    親電話並返回案發地停留約40分後（依時間推算已是下午 2
    點多），才至南寮漁港工作；然證人丁○○卻證稱係在當日
    中午12時許電知被告乙○○幫忙修船，乙○○於即於當日下
    午1點半到南寮漁港修船，修到下午4時許均未曾離開，就被
    告乙○○當日中午12點至下午 2點多之行程，所述互相矛盾
    。參以證人丁○○於98年5月18日在原審作證時，距96年8月
    29日已逾1年又8月之久，其非本案爭執之利害關係人，就被
    告乙○○案發當日之行程時間，竟能記憶深刻而詳予證述，
    顯與常情不符，復未提出當日之修繕及領薪單據以供參酌，
    是其所證，難以作為被告乙○○不在場之證明。至證人歐勇
    奕於偵查中雖證稱：伊當日下午1點半到、約2點半離開，沒
    有印象看到乙○○云云，然歐勇奕係應被告丙○○之請更換
    上開房屋之鐵捲門鎖，已據被告丙○○及歐勇奕供述明確（
    偵卷第39頁背面），歐勇奕既受被告丙○○之請換鎖並領取
    費用，本難期待為不利被告丙○○或乙○○之證述，且其亦
    證稱：當時伊知悉被告丙○○與告訴人間「有過節」，有請
    員警到場等語（偵卷第39頁背面），可知證人歐勇奕知悉被
    告乙○○與告訴人間存有紛爭，為避免因作證招來無謂之事
    端，所為證述難免所有保留，況被告乙○○已自承其當日下
    午 1點30分至案發地點停留40分才離去，則歐勇奕既於同日
    下午 1點半到場，豈會未見被告乙○○，其前揭證詞，並無
    法佐證被告乙○○於案發時不在場。
  4.證人戊○○於偵查及原審雖證述：告訴人房間之門鎖壞掉，
    係庚○○要開房門時打不開，才自行拿鐵鎚敲壞云云。然查
    ，本件告訴人與被告丙○○、乙○○間之紛爭，起因被告丙○○就上開房屋是否具有所有權，被告丙○○為能在該房屋
    1 樓房間續住，才於當日委請鎖匠歐勇奕更換客廳前之鐵捲
    門，以免進出受制於告訴人，此亦據被告乙○○坦承在卷，
    並經證人歐勇奕於偵查中（偵卷第40頁）證述明確。然告訴
    人夫妻則認被告乙○○就其目前所住之1 樓房間並無使用權
    限，站在其等立場，該處1 樓兩間房間（即告訴人與被告丙○○所住房間）之所有權歸屬於告訴人，告訴人夫妻既為捍
    衛自身權益而與被告丙○○、乙○○及李美珠起爭執，衡情
    庚○○當無毀損其等所有之物之可能，況庚○○於偵查中已
    證稱：案發當時要進入房間，李美珠不讓伊進去，嗣進房後
    伊把門鎖上，當時房門還沒有損壞等語（偵卷第 85-86 頁）
    ，足見庚○○於被告丙○○及乙○○敲打其房間門鎖前，即
    已先行進入房內，再於房內打電話叫告訴人回來甚明，依此
    觀之，庚○○並無不能進入房間而須敲打門鎖之必要。又果
    真房門遭他人惡意反鎖致庚○○無法進入，依一般經驗，可
    持鑰匙開啟或請鎖匠協助，豈會以蠻力破壞，徒增修復之金
    錢損失，亦非所有（使用）權人維護自身權益之作法；再參
    諸告訴人房間鋁門毀壞之位置，除喇叭鎖之門把外，鋁門下
    半部鋁板亦嚴重凹損及斷裂，有照片在卷可稽（警卷第14頁
    、原審卷第61頁），是縱令庚○○急於進入房間而自行破壞
    ，則打掉門鎖即可開啟，又何須毀損與開啟房門無涉之鋁門
    下方之鋁板？顯與常理不符；況證人戊○○係被告丙○○之
    友人，此為被告丙○○所不爭執，並經戊○○證述明確，是
    其證詞難免有偏頗之虞，上開所證，並無可採。
  5.而告訴人所購置之鋁門及喇叭鎖遭被告丙○○、乙○○持上
    開器物敲擊後，鋁門下半部鋁板已嚴重凹損及斷裂、喇叭鎖
    則毀壞掉落，均已無法使用等情，業據告訴人於本院審理時
    證述綦詳（本院卷第56頁），並有照片可憑（警卷第14頁、
    原審卷第61頁）。雖被告辯稱該照片係告訴人事後所拍攝云
    云，然證人即案發後到現場處理之高雄縣政府警察局岡山分
    局赤崁派出所警員史恭謙於偵查中證稱：96年8 月29日下午
    有接獲甲○○報案，我與他一起到光明路147 巷27號處理，
    到場時只有甲○○及他太太庚○○在場，（房門）照片是甲○○提供的，但照片情形與我到現場看到的一樣，甲○○的
    房子（1 樓）有2 個房間，1 個是甲○○房間的門、1 個丙○○房間的門，被破壞的是甲○○房間的門，當時門的手把
    （喇叭鎖）被打下，但鎖頭有無在現場我沒有印象等語（偵
    卷第111-112頁 ），足見告訴人所提出之照片，確是案發後
    之現況無訛，是被告就此所辯，亦無可採。
  6.至被告均辯稱上開房屋1 樓走道很小，不可能同時容納被告
    與李美珠3 人云云。然查，告訴人房間前之通道，係通往告
    訴人及被告丙○○所居住1 樓房間之共用通道，有現況平面
    圖可參（偵卷第58頁），並可容納李美珠乘坐之輪椅進出，
    自有足夠空間供多人站立，況被告兩人於敲擊門鎖時，亦可
    先後或錯開進行，故被告執此抗辯，亦屬無據。
  7.又被告丙○○、乙○○係為處理丙○○能否在該房屋1 樓房
    間續住問題，始前往案發地點，於促請庚○○開門參與協議
    未果，才敲打告訴人房間之門鎖，兩人目的同一，且被告丙○○、乙○○又分持鐵管、鐵槌共同敲打鋁門及喇叭鎖，就
    上開毀損犯行，應具有犯意聯絡及行為分擔，足堪認定。
(三)、恐嚇危害安全部分：
  1.告訴人於96年8 月29日下午2 時許返家，因該房屋所有權糾
    紛與被告丙○○發生爭執，復見李寶珠堵住其房門，乃至李
    美珠身後拉扯李美珠右手腕，致李美珠向後傾倒而受有前開
    傷害等情，已詳如前述。而被告丙○○與告訴人發生爭執後
    ，乃將告訴人拉出屋外，並對告訴人出言：「你若敢再進入
    房屋，就要打死你」等語，告訴人因該言語而產生畏怖心，
    即逃離現場向議員求助前來處理等情，已據告訴人於偵查及
    本院證述明確（偵卷第87頁及本院卷第55-56 頁），並經證
    人蔡尾吉於偵查證稱：96年8 月29日我有聽到丙○○、乙○○、李美珠與甲○○、庚○○發生爭執，我在一旁觀看丙○○還對甲○○說，若你再進來就打死你等語（偵卷第98頁）
    及證人己○○於原審證稱：「後來甲○○回來，丙○○把他
    拖出去，說他要是進去房間要打死他」（原審卷第39頁）等
    語綦詳。而證人蔡尾吉、己○○於案發時均在場，己○○意
    識尚屬清楚，其等之證詞又查無偏頗之處，均可採信，已如
    前述，且其等所證述之內容又與告訴人指證情節大致相符，
    並無相互矛盾之處，更可佐證告訴人上揭指證尚非無據。
  2.本院審酌雙方當時係為房屋所有權而起糾紛，於告訴人返家
    前，被告丙○○夥同乙○○共同敲擊告訴人房間之門鎖，使
    房間內之庚○○受到驚嚇，告訴人返家後亦與被告丙○○發
    生爭吵，且告訴人又推倒李美珠輪椅致李美珠摔倒受傷，處
    此境況，被告丙○○自有以言語恐嚇告訴人之動機，況被告
    丙○○對告訴人為上開言語並欲追打告訴人時，告訴人見狀
    立即逃離上開處所，不敢單獨返家，嗣於議員陪同下才敢返
    回，倘非其遭受被告丙○○之恐嚇，以其年近四十歲之男性
    壯年（57年出生，見本院卷第54頁背面告訴人年籍資料），
    豈會不敢返回自己住處，再佐以被告丙○○於本院準備程序
    供稱案發時其有用三字經罵告訴人等語（本院卷第27頁），
    足見被告丙○○確有對告訴人口出上開恫嚇言詞。而「你若
    敢再進入房屋，就要打死你」此言，於爭吵之際，依常人客
    觀感受，確有以生命安全威嚇對方之意甚明，故被告乙○○
    應有恐嚇之犯意，亦可認定。
(四)、綜上所述，本案事證明確，被告丙○○、乙○○所辯，均不
    足信，其等犯行均堪認定，應依法論科。
三、論罪科刑：
(一)、核被告丙○○所為，係犯刑法第354 條之毀損他人物品罪及
    同法第305 條之恐嚇危害安全罪；被告乙○○係犯同法第35
    4 條之毀損他人物品罪。被告丙○○、乙○○就上開毀損犯
    行，具有犯意聯絡及行為分擔，為共同正犯。被告丙○○所
    犯上開兩罪，犯意各別，罪名互殊，應分論併罰。
(二)、原審未為詳察，遽為被告丙○○、乙○○無罪之諭知，尚有
    未恰，公訴人上訴意旨，執此指摘原判決不當，為有理由，
    應由本院將原判決予以撤銷改判。爰審酌被告丙○○、乙○○與告訴人因房屋產權糾紛，竟不思以正當理性方式解決，
    擅自毀損告訴人之財物，被告丙○○另以恐嚇手段致生危害
    於告訴人安全，其等所為非是，犯後均否認犯行，態度非佳
    ，又未與告訴人和解，並斟酌其犯罪動機、目的、手段及告
    訴人所受損害等一切情狀，分別量處如主文所示之刑，並諭
    知如主文所示易科罰金及易服勞役之折算標準，以資懲儆。
據上論結，應依刑事訴訟法第369 條第1 項前段、第364 條、第
299 條第1 項前段，刑法第28條、305 條、第354 條、第41條第
1 項前段、第42條第3 項，刑法施行法第1 條之1 ，判決如主文
。
本案經檢察官孫小玲到庭執行職務。
中    華    民    國    98    年    9     月    30    日
                  刑事第三庭    審判長法  官   莊崑山
                                      法  官   莊松泉
                                      法  官   唐照明
以上正本證明與原本無異。
不得上訴。
中    華    民    國    98    年    9     月    30    日
                                      書記官   黃琳群
附錄論罪法條：
刑法第305條
以加害生命、身體、自由、名譽、財產之事，恐嚇他人致生危害
於安全者，處2 年以下有期徒刑、拘役或3 百元以下罰金。
刑法第354條
毀棄、損壞前二條以外之他人之物或致令不堪用，足以生損害於
公眾或他人者，處2 年以下有期徒刑、拘役或5 百元以下罰金。


司法院資訊處製作；財團法人民間司法改革基金會備份。
